【裁判字號】    97,財管,26
【裁判日期】    970806
【裁判案由】    選任遺產管理人
【裁判全文】
臺灣嘉義地方法院民事裁定              97年度財管字第26號
聲  請  人  乙○○
關  係  人  財政部國有財產局臺灣南區辦事處嘉義分處
法定代理人  甲○○
上列聲請人聲請選任失蹤人方春保產管理人事件，本院裁定如下
：
    主      文
選任財政部國有財產局南區辦事處嘉義分處為失蹤人方春保之財
產管理人。
聲請程序費用新台幣1,000元由失蹤人方春保之財產負擔。
    理      由
一、按失蹤人失蹤後，未受死亡宣告前，其財產之管理，依非訟
    事件法之規定。又失蹤人未置財產管理人者，其財產管理人
    依下列順序定之：一、配偶。二、父母。三、成年子女。四
    、與失蹤人同居之祖父母。五、家長。不能依前項規定定財
    產管理人時，法院得因利害關係人或檢察官之聲請，選任財
    產管理人。關於失蹤人之財產管理事件，由其住所地法院管
    轄；民法第10條、非訟事件法第108 條、第109 條第1 項、
    第2 項分別定有明文。
二、聲請意旨略以：聲請人與洪棍等人共有坐落嘉義縣太保市○
    ○段647地號土地，聲請人欲與共有人辦理分割事宜，但因
    洪棍已於民國82年4月22日死亡，其繼承人洪彩雲於87年2
    月3日死亡，再轉繼承人方春保於53年12月2日經生父認領後
    在55年2月17日遷出台北縣樹林市，惟經向台北縣樹林市戶
    政事務所查詢結果並無方春保之設籍資料，失蹤人方春保目
    前行蹤不明，致聲請人未能依相關規定辦理，聲請人與失蹤
    人方春保既為土地共有人，聲請人即為利害關係人，聲請人
    有為方春保選任財產管理人之必要，並以選任財政部國有財
    產局南區辦事處嘉義分處為適當，以利辦理土地分割事宜；
    且失蹤人方春保最後之住所地為嘉義縣太保市新埤156號，
    本院有管轄權等語，並提出土地登記第二類謄本、戶籍謄本
    、台灣省嘉義縣戶籍登記簿影本、繼承系統表、台北縣樹林
    市戶政事務所97年7月4日北縣樹戶字第0970003537號函為證
    。
三、經查，聲請人主張之前揭事實，已據提出土地登記第二類謄
    本、前述戶政事務所函文為證，並經本院依職權向本院民事
    紀錄科查詢有無受理方春保之民事事件（含民事繼字案、死
    亡宣告、財產等案件）均查無相關案件，有本院民事紀錄科
    查詢表1紙附卷可稽，聲請人之主張，自堪信為真實。按無
    繼承人承認繼承時，其遺產於清償債權並交付遺贈物後，如
    有賸餘，歸屬國庫，民法第1185條定有明文。如失蹤人方春
    保行方不明，將來宣告死亡，其遺產於清償債權並交付遺贈
    物後，如有賸餘，歸屬國庫，是本院認聲請人主張選任財政
    部國有財產局南區辦事處嘉義分處為適當，爰准聲請人之聲
    請，並選任財產管理人如主文所示。
四、爰裁定如主文。
中    華    民    國    97    年    8    月    6    日
                  家事法庭法  官  涂裕洪
以上正本係照原本作成
如對本裁定抗告須於裁定送達後10日內向本院提出抗告狀
中    華    民    國    97    年    8    月    6    日
                          書記官  李靜華


司法院資訊處製作；財團法人民間司法改革基金會備份。
